臺灣高等法院臺中分院刑事判決　　　　96年度上易字第1859號
上　訴　人　臺灣彰化地方法院檢察署檢察官
被　　　告　甲○○
選任辯護人　陳建良　律師
上列上訴人因妨害名譽案件，不服臺灣彰化地方法院中華民國
96年9月4日第一審判決（96年度易字第559號，起訴案號：臺灣
彰化地方法院檢察署96年度偵字第2788號），提起上訴，本院判
決如下：
    主  文
上訴駁回。
    事實及理由
一、本案經本院審理結果，認第一審判決理由並無不當，應予維
    持，並引用第一審判決書記載之理由（如附件）。
二、原審檢察官上訴意旨略謂：(一)被告甲○○於民國96年 2月26
    日，印製寄發誹謗告訴人丙○○之紅色書面內容尚有：「當
    會長兩年來對一群真正忠於彰化早泳會的幹部『抹黑打壓』
    造成幹部會員紛紛走避到此總算『原形畢露』」等誹謗告訴
    人名譽之文字，被告就此毀謗之事，並未提出任何有關告訴
    人曾為「抹黑打壓」行為之評斷基礎，即作出此一無關聯性
    之攻訐，原審不察，遽對被告為無罪之諭知，其認事用法尚
    有違誤。(二)告訴人具狀指稱原審判決認被告無罪，惟被告並
    未證明有何具體事證而可合理懷疑告訴人有其所指之情事，
    顯具有真實之惡意，當非屬言論自由範疇等語，請求上訴。
    綜上，自難認原判決妥適，請撤銷原判決，另為適當之判決
    等語。
三、經查：(一)本件告訴人並未經彰化縣早泳會會員大會選舉當選
    連任第 9屆理事長，且經彰化縣政府於96年3月5日以府社政
    字第0960042281號及96年 3月13日以府社政字第0960048491
    號函分別通知彰化縣早泳會限期召開臨時會員大會完成理監
    事改選事宜；又中華民國成人游泳協會（通稱總會）係依彰
    化縣早泳會函報「會長連任，報請總會核備」，而函復「所
    報同意備查」，從無裁示彰化縣早泳會第 9屆理事長由告訴
    人連任等情，有彰化縣早泳會第19屆（立案後第9屆）第1次
    會員會議紀錄、彰化縣早泳會公開驗票紀錄、上開縣政府函
    文、中華民國成人游泳協會96年3月1日（96）成泳賢字第09
    60015號函等件在卷可憑。 (二)告訴人前以彰化縣早泳會會長
    於96年 2月12以彰泳（96）惠字第000001號函通知全體會員
    載稱：「主旨：依（96）成泳賢字第096007號裁示彰化縣早
    泳會丙○○連任第 9屆理事長乙職。說明：本會於95年11月
    26日會員大會選舉理事長乙職有所爭議經各方面協商都不能
    達成共識，經總會裁示由丙○○連任」等字樣，有該函可稽
    。(三)是告訴人既未經全體會員選舉產生，或總會裁示連任該
    早泳會第 9屆理事長，竟對外發文載稱：會長（指現任會長
    之告訴人）連任及經裁示連任理事長云云，明顯與事實出入
    不符，已足以使一般人合理懷疑有其擅改會議紀錄或故為混
    淆之情事，則被告身為早泳會會員兼理事及第 9屆理事長之
    參選人，其質疑告訴人對外公示函文之憑據，而於公開信函
    中載稱「 3月份應舉辦【會長交接】非【會慶】，丙○○想
    用會慶之名，行連任之鬼計，魚目混珠名利雙收」、「也請
    丙○○自重，擅改不實之會員大會會議紀綠所負之後果請慎
    重懸崖勒馬」等語，其用字遣詞或許過於尖銳，然並未逾越
    合理評論之範疇。是以原審認被告不構成犯罪，已詳敘理由
    ，核無違誤之處。原審檢察官上訴指摘原判決不當，請求撤
    銷改判為理由，應予駁回。
四、復按檢察官就犯罪事實一部起訴者，其效力及於全部，固為
    刑事訴訟法第 267條所明定。惟法院得就未起訴部分之事實
    併予審判，必須法院就已起訴部分與未起訴部分認定俱屬有
    罪，且兩部分互有實質上或裁判上一罪之不可分關係，始能
    適用，若起訴之事實不構成犯罪，未起訴部分既無所附麗，
    法院即不得加以判決，否則，即有訴外裁判之違法（最高法
    院37年特覆字第3722號判例及93年度台上字第4814號判決意
    旨參照）。查原審檢察官起訴書僅就被告指摘告訴人丙○○
    「魚目混珠名利雙收」之抽象謾罵文字及「擅改不實之會員
    大會會議紀綠」之具體事實（指前開95年11月26日會員大會
    會議紀錄）文字部分散佈予不特定人共見共聞，足以生損害
    於告訴人丙○○之名譽等事實為起訴，並未敘及上訴書所指
    「當會長兩年來對一群真正忠於彰化早泳會的幹部『抹黑打
    壓』造成幹部會員紛紛走避到此總算『原形畢露』」等誹謗
    告訴人名譽之文字部分，此稽之起訴書可明。是起訴書所載
    之被告犯罪事實，既經認定不構成犯罪，法院自不得就未經
    起訴之事實為審酌，附此敘明。
據上論斷，應依刑事訴訟法第373條、第368條，判決如主文。
本案經檢察官乙○○到庭執行職務。。
中　　華　　民　　國　　96　　年　　12　　月　　25　　日
            刑事第三庭  審判長法　官  王  增  瑜
                              法　官  廖  柏  基
                              法　官  蔡  紹  良
上列正本證明與原本無異。
不得上訴。
                              書記官  許  麗  花
中　　華　　民　　國　　96　　年　　12　　月　　26　　日
